【裁判字號】    92,聲判,61
【裁判日期】    920903
【裁判案由】    聲請交付審判
【裁判全文】
臺灣臺中地方法院刑事裁定                          九十二年度聲判字第六一號
    聲  請  人
    即 告訴 人  甲○○
    代  理  人  朱逸群律師
    被      告  乙○○
右聲請人因告訴被告傷害案件，不服臺灣高等法院臺中分院檢察署檢察長駁回再議之
處分（九十二年度上聲議字第八六二號），聲請交付審判，本院裁定如左：
    主  文
聲請駁回。
    理  由
一、本件聲請交付審判意旨係以：
（一）被告乙○○於其子黃昶昱與聲請人甲○○發生口角伊始，並不在案發現場，而
      係聲請人與黃昶昱發生口角後，黃昶昱以電話通知被告，被告始邀友人洪世皇
      前往現場為黃昶昱助陣。而被告與洪世皇到場不久，雙方即發生肢體衝突，甚
      至被告友人洪世皇亦加入圍毆聲請人，可知被告與洪世皇到場之目的非在勸架
      ，而在為黃昶昱助勢，否則渠自行到場即可，何必另邀洪世皇一同前往？又洪
      世皇身為局外人，如非被告及黃昶昱之授意，又何以會無端加入衝突之列？凡
      此均未見原處分加以審酌，即率以駁回聲請人再議之聲請，自有疏漏。
（二）次查，被告雖辯稱伊只是要勸架拉開聲請人與洪世皇而已，伊並未加入毆打聲
      請人云云，原處分採信其詞，並以聲請人自承被告並未直接傷害到聲請人，而
      認為被告並無任何共同傷害行為。然衡諸經驗法則，被告為黃昶昱之父，而洪
      世皇又為被告邀同前往之人，果被告有心勸架，渠理應會優先架住或拉開黃昶
      昱或洪世皇，豈有反而拉住聲請人之理？尤有甚者，被告拉住聲請人之結果，
      並非使聲請人不致靠近毆打現場，而反使聲請人無法自衛或還手而慘遭黃昶昱
      及洪世皇毆打，此時被告猶拉聲請人不放，足見其本意不在勸架，而在協助黃
      昶昱及洪世皇毆打聲請人。準此，被告之行為顯為黃昶昱及洪世皇共同傷害行
      為之一部分，渠既有協助洪世皇等毆打聲請人之意思，復有實際上拉住聲請人
      使之無法自衛之舉動，其行為顯應負共同傷害之罪責。
（三）退步言之，縱認被告於拉住聲請人之始，其本意係在於使聲請人不致靠近毆打
      現場，然渠於洪世皇及黃昶昱持續毆打聲請人，聲請人已身陷毆打現場之中心
      時，仍拉住聲請人不放，此時其主觀意思顯已由「勸架」轉變為「幫助毆打」
      之意思，則其行為仍應不免於共同傷害之罪責。綜上所述，本件被告雖未直接
      動手毆打聲請人，然其以拉住聲請人使黃昶昱及洪世皇得以順利遂行其傷害行
      為之舉動，顯已涉犯共同參予渠等傷害行為，縱認渠非共同正犯，至少亦已構
      成幫助傷害之犯行。原處分就此俱未詳為斟酌，即逕為被告不起訴及駁回再議
      處分，顯有必要再行審查，故聲請准為交付審判之裁定云云。
二、按告訴人不服上級法院檢察署檢察長或檢察總長認再議為無理由而駁回之處分者
    ，得於接受處分書後十日內委任律師提出理由狀，向該管第一審法院聲請交付審
    判。法院認為交付審判之聲請不合法或無理由者，應駁回之，刑事訴訟法第二百
    五十八條之一、第二百五十八條之三第二項前段分別定有明文。
三、查本件聲請人以被告涉犯傷害罪嫌，向臺灣臺中地方法院檢察署檢察官提出告訴
    ，經該署檢察官於民國九十二年四月二十四日以九十一年度偵字第一六一五○號
    為不起訴處分（甲○○即聲請人、劉憲龍、黃昶昱及洪世皇四人則因互毆經檢察
    官起訴傷害罪）後，聲請人不服，聲請再議，經臺灣高等法院臺中分院檢察署檢
    察長核認再議之聲請為無理由，而於九十二年六月三十日以九十二年度上聲議字
    第八六二號予以處分駁回。而聲請人於九十二年七月八日收受前開再議駁回處分
    書，並於九十二年七月十八日委任朱逸群律師向本院聲請交付審判等事實，業經
    本院調閱臺灣臺中地方法院檢察署九十一年度偵字第一六一五○號及臺灣高等法
    院臺中分院檢察署九十二年度上聲議字第八六二號卷證審認無誤。
四、按刑事訴訟法於九十一年二月八日經修正公布，新增前述第二百五十八條之一規
    定，此乃對於「檢察官不起訴或緩起訴裁量權」制衡之一種外部監督機制，此時
    ，法院僅在就檢察官所為不起訴或緩起訴之處分是否正確加以審查，以防止檢察
    機關濫權，依此立法精神，法院就聲請交付審判案件之審查，所謂「得為必要之
    調查」，其調查證據之範圍，自應以偵查中曾顯現之證據為限，不可就告訴人新
    提出之證據再為調查，亦不可蒐集偵查卷以外之證據。又依新修正刑事訴訟法第
    二百六十條對於不起訴處分已確定或緩起訴處分期滿未經撤銷者得再行起訴之規
    定，其立法理由說明，本條所謂不起訴處分已確定者，係包括「聲請法院交付審
    判復經駁回者」之情形在內，則法院就聲請交付審判案件之審查，所謂「得為必
    要之調查」，其調查證據範圍，自更應以偵查中曾顯現之證據為限，不得就告訴
    人新提出之證據再為調查，亦不可蒐集偵查卷以外之證據，否則，將與刑事訴訟
    法第二百六十條之再行起訴規定，混淆不清，合先敘明。
五、經查：
（一）聲請人原告訴及聲請再議意旨略以：被告為黃昶昱之父，於九十一年六月二十
      七日上午十時許，在臺中縣大里市○○路○段「內新市場」內，黃昶昱因不滿
      聲請人叫賣中藥喊價，乃上前理論，被告嗣竟與黃昶昱、洪世皇共同毆打聲請
      人，使之因而受有右胸上部血腫和挫傷、左手第三指血腫、頭部、胸部和背部
      疑似內出血之傷害。被告雖辯稱：其只是要勸架，拉開聲請人與洪世皇而已，
      並未毆打聲請人云云；且聲請人於警、偵訊中有陳稱：「乙○○沒有打我，他
      只將我拉住」、「當洪世皇打我時，乙○○把我雙手架住，他沒有直接傷害到
      我」等語，然事實上，被告雖未動手打聲請人，卻故意架住聲請人讓黃昶昱毆
      打聲請人，所以被告應負共同傷害之責。另證人洪秀滿係被告之親友，所證有
      偏頗，不足採信。因認被告涉有刑法第二百七十七條第一項之傷害罪嫌等語。
（二）本件原臺灣臺中地方法院檢察署檢察官不起訴處分暨臺灣高等法院臺中分院檢
      察署檢察長處分駁回再議理由要以：訊據被告固供承有於右揭時地與聲請人發
      生糾紛之事實，然堅決否認涉有何傷害犯行，辯稱：伊只是要勸架拉開聲請人
      與洪世皇而已，並未毆打聲請人等語。經查：(1)聲請人於警訊中自承「（黃昶
      昱的父親有沒有打你？）沒有，他只將我拉住」、於偵查中復稱：「（乙○○
      如何傷害你？）當洪世皇打我時，他把我雙手架住，他沒有直接傷害到我」等
      語；(2)本件傷害案共同被告劉憲龍於警訊中亦陳稱：「黃昶昱不分青紅皂白就
      動手打我，洪世皇利用我倒地後用腳踹我，乙○○拉住甲○○不讓他靠近」等
      語；(3)目擊證人洪秀滿於警訊中證稱：「甲○○、劉憲龍與黃昶昱、洪世皇他
      們雙方互相打起來，乙○○見他們吵架，就立即分別將黃昶昱、劉憲龍和甲○
      ○、洪世皇拉開」等語，證人洪秀滿雖為洪世皇之妹，惟其為目擊證人，且前
      開所證內容與劉憲龍所述情節大致相符，自堪採信。綜上，足見被告乙○○並
      未加入本件互毆，而確僅係上前勸架，避免當時之事態擴大，其無傷害聲請人
      之犯意甚明。
（三）前開不起訴處分及駁回再議理由暨事證，經本院調閱前開卷證後詳予審認核閱
      屬實。另查：(1)按當事人於案發之初之供述，較少權衡利害得失或受他人之干
      預，較之事後翻異之詞為可信，即所謂案重初供，故除非可證明其更異之詞與
      事實相符或其初供係虛偽者外，自不得任意捨棄初供於不採。則依聲請人於警
      訊初供中所陳：「（你身上的傷是如何來？何人打你？）是洪世皇先動手打的
      ，然後黃昶昱的爸爸就將我撥開，我也不知道黃昶昱有沒有打到我」、「（黃
      昶昱的父親有沒有打你？）沒有，他只將我拉住，讓我沒有辦法制止他們兩人
      打我的同事」、「（你是否要提出告訴？要告何人？）我要告黃昶昱及洪世皇
      傷害」等語，顯然聲請人得以確定之加害人僅洪世皇一人，黃昶昱有無加害則
      不確定，而被告乙○○僅在洪世皇毆打聲請人後，將聲請人「撥開」（並非「
      架住」，由此可見被告所為應出於勸架之意），縱其有持續拉住聲請人之行為
      ，其意仍止於防止聲請人加入鬥毆，而非「架住聲請人使之任人毆打」，否則
      聲請人於警訊中表明告訴之對象，當無可能獨漏被告一人。(2)本件傷害案中，
      洪世皇受有左後胸瘀青、左小腿前部擦傷、右膝小腿擦傷等傷害；黃昶昱受有
      鼻部右眼瞼下瘀青、紅、淺撕裂傷、胸部多處瘀青、二側膝部擦傷、右上背瘀
      青、左足背擦傷等傷害，有秀傳紀念醫院診斷證明書二紙在卷可憑，則聲請人
      若確遭被告架住雙手，既無法自衛，亦無力援助遭洪世皇、黃昶昱聯手圍毆之
      劉憲龍，則何以洪世皇、黃昶昱會受有上開多處傷害？足徵聲請人所稱遭被告
      架住雙手任洪世皇、黃昶昱毆打一節不實。(3)又本件洪世皇、黃昶昱與劉憲龍
      、聲請人雙方鬥毆行為發生後，劉憲龍取出一把菜刀欲報復時，被告即叫洪世
      皇、黃昶昱、洪秀滿等人先行離開現場，而單獨一人留在現場候警前來處理等
      情，業據被告、洪秀滿及劉憲龍於警訊中陳明，顯見被告應確未加入本件互毆
      事件，否則當無膽敢獨自一人留在現場，面對怒氣未消且持菜刀之劉憲龍與聲
      請人二人，自陷危境。本件聲請人指訴被告涉犯傷害罪所據各項事證之不可採
      ，前開不起訴處分書及駁回再議處分書已扼要敘明理由；本院復細審全案卷證
      後，亦認被告本件所為與傷害罪之構成要件不符，聲請人再執陳詞逕指被告應
      負傷害罪責，並指摘駁回再議處分書之理由違誤，實無可採。本院認本件並無
      聲請人所指摘不利被告之事證未經檢察機關詳為調查或斟酌，或不起訴處分書
      、駁回再議處分書所載理由違背經驗法則、論理法則或其他證據法則等得據以
      交付審判之事由存在。故聲請人聲請交付審判，為無理由，應予駁回。
六、據上論斷，依刑事訴訟法第二百五十八條之三第二項前段，裁定如主文。
中      華      民    國    九十二    年      九      月      三      日
                              臺灣臺中地方法院刑事第十庭
                                 審判長法  官   郭瑞祥
                                       法  官   江奇峰
                                       法  官   蔡建興
本件不得抗告。
右正本證明與原本無異。
                                       書記官
中      華      民      國    九十二    年      九      月      三      日


司法院資訊處製作；財團法人民間司法改革基金會備份。
